臺灣宜蘭地方法院刑事判決
110年度訴字第261號
公  訴  人  臺灣宜蘭地方檢察署檢察官
被      告  李昌熾



上列被告因偽造文書等案件，經檢察官提起公訴（110年度偵字
第1223號），被告於準備程序中就被訴事實為有罪之陳述，經本
院告知簡式審判程序之旨，並聽取被告與檢察官之意見後，本院
合議庭裁定由受命法官獨任進行簡式審判程序，判決如下：
    主  文
李昌熾犯竊盜罪，處有期徒刑肆月，如易科罰金，以新臺幣壹仟
元折算壹日。未扣案之犯罪所得新臺幣參仟伍佰元、短夾壹只、
鑰匙壹串、眼鏡壹副、信用卡伍張、身分證壹張、健保卡壹張、
駕駛執照貳張，均沒收，於全部或一部不能沒收或不宜執行沒收
時，追徵其價額；又犯行使偽造私文書罪，處有期徒刑肆月，如
易科罰金，以新臺幣壹仟元折算壹日。偽造之「王國鐘」署名壹
枚沒收；未扣案之犯罪所得價值新臺幣陸仟捌佰玖拾玖元之GASH
點數卡沒收，於全部或一部不能沒收或不宜執行沒收時，追徵其
價額；又犯竊盜罪，處有期徒刑肆月，如易科罰金，以新臺幣壹
仟元折算壹日。未扣案之犯罪所得木工鋸台壹個沒收，於全部或
一部不能沒收或不宜執行沒收時，追徵其價額。應執行有期徒刑
拾月，如易科罰金，以新臺幣壹仟元折算壹日。
    犯罪事實
一、李昌熾分別為以下犯行：
　㈠於民國109年11月13日13時52分許，在宜蘭縣○○鎮○○路000○0
    號地下室倉庫，見王國鐘將黑色側背包1個（內含裝有新臺
    幣【下同】3500元之短夾1只、信用卡5張、身分證1張、健
    保卡1張、駕駛執照2張、鑰匙1串、眼鏡1副等物品）放置在
    一旁，竟意圖為自己不法所有，基於竊盜之犯意，徒手竊取
    該黑色側背包及其內之上揭物品得手。
　㈡明知信用卡之卡號係表彰持卡人與發卡銀行間辨識身分之用
    ，作為發卡銀行允許持卡人以信用卡刷卡，向特約商店完成
    信用交易之憑藉，非經持卡人同意，不得擅以持卡人之名義
    利用信用卡與特約商店完成消費交易，亦明知未徵得王國鐘
    之同意或授權，仍意圖為自己不法之所有，基於詐欺取財及
    偽造私文書並進而行使之犯意，於109年11月13日14時23分
    許，佯為持卡人本人即王國鐘持王國鐘之台新銀行卡號0000
    000000000000號信用卡，前往址設宜蘭縣○○鎮○○路000號之
    全家便利商店羅東倉前店，購買價值共計6899元之GASH遊戲
    點數卡，並於刷卡簽帳單之持卡人簽名欄內，偽簽「王國鐘
    」之署名，以表彰真正持卡人王國鐘於確認消費及金額無誤
    後為此刷卡交易而行使之，再將偽造之刷卡簽帳單交付全家
    便利商店羅東倉前店之店員而行使之，致使該店員陷於錯誤
    ，誤認係王國鐘本人持卡消費、付款，而提供李昌熾前開GA
    SH遊戲點數卡，足生損害於王國鐘、全家便利商店及台新銀
    行對於信用卡交易管理之正確性。
　㈢於109年12月4日22時46分許，在宜蘭縣○○鎮○○路000號地下室
    （業經檢察官當庭更正），見林維欽所有之木工鋸台1個（
    價值6000元）放置在此且無人看管，即意圖為自己不法所有
    ，基於竊盜之犯意，徒手竊取該木工鋸台得手。嗣王國鐘、
    林維欽察覺遭竊而報警處理，經警方調閱監視器畫面，始悉
    上情。
二、案經王國鐘、林維欽訴由宜蘭縣政府警察局羅東分局報告臺
    灣宜蘭地方檢察署檢察官偵查起訴。
    理  由
壹、程序部分
    本判決所引用傳聞證據之證據能力，當事人於本院審理程序
    中均表示同意有證據能力（見本院卷第176頁至第178頁）。
    基於尊重當事人對於傳聞證據之處分權，及證據資料愈豐富
    愈有助於真實發現之理念，審酌該等證據作成時並無違法取
    證或顯不可信之瑕疵，以之作為證據應屬適當，依刑事訴訟
    法第159條之5規定及最高法院104年度第3次刑事庭會議決議
    意旨，認該等證據資料均有證據能力。至本判決所引之非供
    述證據，與本案均有關連性，亦無證據證明係實施刑事訴訟
    程序之公務員以不法方式所取得，依刑事訴訟法第158條之4
    之反面解釋，當有證據能力。
貳、實體方面
一、上揭犯罪事實業據被告於警詢及本院審理中坦承不諱（見警
    卷第1頁至第5頁、本院卷第163頁、第176頁），核與證人及
    告訴人王國鐘、林維欽於警詢中之證述相符（見警卷第6頁
    至第9頁），並有現場監視器錄影畫面翻拍照片（見警卷第1
    4頁至第15頁、第17頁）、現場照片（見警卷第16頁）、宜
    蘭縣政府警察局羅東分局扣押筆錄暨扣押物品目錄表（見警
    卷第11頁至第13頁）、台新銀行信用卡交易明細（見警卷第
    18頁）、全家便利商店股份有限公司110年1月20日全管字第
    160號函暨刷卡交易明細（見警卷第19頁至第20頁）在卷可
    稽，足認被告上開自白與事實相符，本件事證明確，被告上
    開犯行均堪認定，俱應予依法論科。
二、論罪
  ㈠按依信用卡交易之過程，係持卡人向特約商店提示信用卡，
    由持卡人在簽帳單上簽名，確認交易之標的及金額，再由特
    約商店核對該信用卡之有效性及持卡人之身分同一性無訛後
    ，特約商店即將該簽帳單送交聯合信用卡處理中心請款轉知
    發卡機構撥款，故簽帳單具有持卡人與特約商店之交易契約
    書之性質，並具有持卡人經由聯合信用卡處理中心請求發卡
    機構撥款之請求書或指示文件之性質，且在信用卡簽帳單上
    偽簽姓名，單從形式上觀察，即足以知悉其表示已收受特約
    商店所交付之交易標的物，含有收據之性質，故行為人冒用
    他人名義於信用卡簽帳單上簽名，應構成刑法第210條之偽
    造私文書罪，而行為人在偽造簽帳單之後，持向特約商店行
    使，自屬行使偽造私文書之行為。
　㈡是核被告就犯罪事實欄一、㈠、㈢所為，均係犯刑法第320條第
    1項竊盜罪；就犯罪事實欄一、㈡所為，係犯刑法第216條、
    第210條之行使偽造私文書罪（刷卡簽帳單部分）及同法第3
    39條第1項之詐欺取財罪（購買GASH點數卡部分）。
　㈢被告就犯罪事實欄一、㈡部分，偽造私文書後進以行使，偽造
    之低度行為為行使之高度行為所吸收，不另論罪。
　㈣被告就犯罪事實欄一、㈡部分所犯行使偽造私文書罪及詐欺取
    財罪，係以一行為觸犯數罪名，為想像競合犯，應從一重以
    行使偽造私文書罪論處。
　㈤被告就犯罪事實欄一、㈠、㈢所犯竊盜罪、就犯罪事實欄一、㈡
    所犯行使偽造私文書罪，均犯意各別，行為互殊，應予分論
    併罰。
　㈥被告本件所為犯行構成累犯，經本院裁量後，就最低本刑部
    分應予加重其刑：
　　⒈被告前因施用毒品案件，分別經本院以①103年度簡字第391
      號、第699號判決處有期徒刑5月、5月確定；②因竊盜案件
      ，經本院以103年度簡字第521號、易字第16號判決處有期
      徒刑5月、7月、7月確定；③因違反藥事法案件，經本院以
      104年度訴字第253號判決判處有期徒刑4月確定，前開①至
      ③所示案件，嗣經本院以105年度聲字第9號裁定定應執行
      有期徒刑2年3月確定；④又因施用毒品案件，分別經本院
      以104年度易字第79號、簡字第187號判決處有期徒刑7月
      、6月確定，前開④所示案件，嗣經本院以104年度聲字第4
      41號裁定定應執行有期徒刑1年確定，上開案件接續執行
      ，於106年4月20日縮刑假釋出監，嗣因撤銷假釋，入監執
      行殘刑（下稱甲案）；⑤又因毒品案件，經本院以107年度
      簡字第299號、第878號、易字第470號判決處有期徒刑4月
      、5月、6月確定；⑥因幫助詐欺取財案件，經本院以108年
      度易字第75號判決處有期徒刑4月確定，上開⑤、⑥所示之
      案件嗣經本院108年度聲字第708號裁定定執行刑有期徒刑
      1年3月確定，前開甲、乙2案接續執行，於108年12月1日
      縮刑期滿執畢出監，此有臺灣高等法院被告前案紀錄表在
      卷可佐，其受有期徒刑執行完畢後，5年以內故意再犯本
      案有期徒刑以上之罪，依刑法第47條第1項規定構成累犯
      （參考司法院「刑事判決精簡原則」，判決主文不再記載
      累犯加重事由）。
  　⒉按刑法第47條第1項規定：「受徒刑之執行完畢，或一部之
      執行而赦免後，5年以內故意再犯有期徒刑以上之罪者，
      為累犯，加重本刑至二分之一。」有關累犯加重本刑部分
      ，不生違反憲法一行為不二罰原則之問題。惟其不分情節
      ，基於累犯者有其特別惡性及對刑罰反應力薄弱等立法理
      由，一律加重最低本刑，於不符合刑法第59條所定要件之
      情形下，致生行為人所受之刑罰超過其所應負擔罪責之個
      案，其人身自由因此遭受過苛之侵害部分，對人民受憲法
      第8條保障之人身自由所為限制，不符憲法罪刑相當原則
      ，牴觸憲法第23條比例原則。於此範圍內，有關機關應自
      本解釋公布之日起2年內，依本解釋意旨修正之。於修正
      前，為避免發生上述罪刑不相當之情形，法院就該個案應
      依本解釋意旨，裁量是否加重最低本刑（司法院釋字第77
      5號解釋文參照）。是依上開解釋意旨，本院就被告上開
      構成刑法第47條第1項累犯之事由，就最低本刑部分是否
      應加重其刑一事，自應予以裁量。
    ⒊經查，被告前開構成累犯之案件，其罪質與本件被告所犯
      竊盜、行使偽造私文書及詐欺取財等罪一部相同，是被告
      屢次觸犯刑章，於前案遭法院論罪科刑後，竟仍為本案犯
      行，足認其法敵對意識並未因前開科刑執行完畢而減弱，
      且刑罰之反應力薄弱，故本案應依刑法累犯規定加重其刑
      ，並無其所受刑罰超過其應負擔罪責之罪刑不相當情事，
      而應依刑法第47條第1項規定，加重其刑。
三、爰審酌被告為智識成熟之人，非無謀生能力，竟不思以正當
    途徑賺取財富，除前開經論以累犯之案件外，尚有數次竊盜
    前科，然猶未因此反省自身所為，於本案不但竊取告訴人2
    人之財物，更佯為告訴人王國鐘申辦之台新銀行信用卡持卡
    人身分，持以盜刷消費，除侵害他人之財產法益，並影響真
    正信用卡持卡人之金融信譽，亦不利於金融交易市場機制之
    合理運轉，所為誠值非難；兼衡被告始終坦承犯行，高中肄
    業之智識程度，入監前無業，未婚等一切情狀，依犯罪事實
    欄順序量處如主文所示之刑，並諭知易科罰金之折算標準，
    暨定其應執行之刑，及諭知同前之易科罰金折算標準。
四、沒收
　㈠被告就犯罪事實欄一、㈠竊得之3500元、短夾1只、鑰匙1串、
    眼鏡1副、信用卡5張、身分證1張、健保卡1張、駕照2張，
    雖未扣案，仍屬被告之犯罪所得，應依刑法第38條之1第1項
    前段、第3項規定，就上開犯罪所得於上開罪刑項下宣告沒
    收，於全部或一部不能沒收或不宜執行沒收時，追徵其價額
    。又被告就上開犯行所竊得黑色側背包1個，業已發還予告
    訴人王國鐘等情，有贓物認領保管單1紙在卷可稽（見警卷
    第10頁），依刑法第38條之1第5項之規定，不予宣告沒收。
　㈡被告雖未陳明犯罪事實欄一、㈡所示刷卡簽帳單上之署名數量
    ，然以一般生活經驗而言，刷卡簽帳單上簽名應為1枚，本
    院爰認定應沒收偽造之「王國鐘」署名1枚。至被告所偽造
    之刷卡簽帳單業已對外行使而非屬其所有之物，且其行使之
    對象取得該等刷卡簽帳單於法有據而有正當保有權源，自不
    得宣告沒收，併予指明。
　㈢被告就犯罪事實欄一、㈡詐得之價值共計6899元之GASH遊戲點
    數卡，雖未扣案，仍屬被告之犯罪所得，應依刑法第38條之
    1第1項前段、第3項規定，就上開犯罪所得於上開罪刑項下
    宣告沒收，於全部或一部不能沒收或不宜執行沒收時，追徵
    其價額。
　㈣被告就犯罪事實欄一、㈢竊得之木工鋸台1個，雖未扣案，仍
    屬被告之犯罪所得，應依刑法第38條之1第1項前段、第3項
    規定，就上開犯罪所得於上開罪刑項下宣告沒收，於全部或
    一部不能沒收或不宜執行沒收時，追徵其價額。
　㈤依刑法第40條之2第1項規定，被告就前揭各項應沒收之物，
    併執行之。
據上論斷，應依刑事訴訟法第273條之1第1項、第299條第1項前
段，刑法第216條、第210條、第320條第1項、第339條第1項、第
55條、第47條第1項、第51條第5款、第41條第1項前段、第8項、
第38條之1第1項前段、第3項、第219條、第40條之2第1項，刑法
施行法第1條之1第1項，判決如主文。
本案經檢察官葉怡材提起公訴，檢察官張學翰到庭執行職務。
中　　華　　民　　國　　110 　年　　10　　月　　28　　日
                  刑事第五庭  法  官　李蕙伶
以上正本證明與原本無異。　　　　　　　　　
本判決為第一審判決，當事人如不服本判決，應於收受送達後20
日內向本院提出上訴書狀（須按他造當事人之人數附繕本）；告
訴人、被害人如不服本判決，應請求檢察官於上訴期間內提出上
訴。若有上訴權人均未提出上訴，待判決確定後本件將送檢察署
執行，檢察署將以傳票或命令告知被告有關執行之事宜，被告勿
庸於收到本判決後即前來本院或檢察署繳納易科罰金或進行其他
執行事項。
                              書記官  陳靜宜　　　　
中　　華　　民　　國　　110 　年　　10　　月　　28　　日
附錄本案論罪科刑法條：
中華民國刑法第210條（偽造變造私文書罪）：
偽造、變造私文書，足以生損害於公眾或他人者，處5年以下有
期徒刑。
中華民國刑法第216條（行使偽造變造或登載不實之文書罪）：
行使第210條至第215條之文書者，依偽造、變造文書或登載不實
事項或使登載不實事項之規定處斷。
中華民國刑法第320條：
意圖為自己或第三人不法之所有，而竊取他人之動產者，為竊盜
罪，處5年以下有期徒刑、拘役或50萬元以下罰金。
意圖為自己或第三人不法之利益，而竊佔他人之不動產者，依前
項之規定處斷。
前二項之未遂犯罰之。

中華民國刑法第339條
（普通詐欺罪）
意圖為自己或第三人不法之所有，以詐術使人將本人或第三人之
物交付者，處5年以下有期徒刑、拘役或科或併科50萬元以下罰
金。
以前項方法得財產上不法之利益或使第三人得之者，亦同。
前二項之未遂犯罰之。